【裁判字號】    97,交聲,1060
【裁判日期】    971031
【裁判案由】    違反道路交通管理處罰條例聲明異議
【裁判全文】
臺灣士林地方法院交通事件裁定        97年度交聲字第1060號
原處分機關  臺北市交通事件裁決所
異  議  人
即受處分人  甲○○
上列異議人即受處分人因違反道路交通管理處罰條例案件，對於
臺北市交通事件裁決所民國97年8 月7 日所為之處分（案號：北
市裁申字第裁22-A00000000號）聲明異議，本院裁定如下：
    主  文
原處分撤銷。
甲○○汽車駕駛人，行經有燈光號誌管制之交岔路口闖紅燈，處
罰鍰新臺幣貳仟柒佰元，並記違規點數參點。
    理  由
一、按汽車駕駛人，行經有燈光號誌管制之交岔路口闖紅燈者，
    處新臺幣1,800 元以上5,400 元以下罰鍰，並記違規點數3
    點，道路交通管理處罰條例第53條第1 項、第63條第1 項第
    3 款分別定有明文。又按汽車駕駛人有下列情形之一，當場
    不能或不宜攔截製單舉發者，得對汽車所有人逕行舉發之：
    「七、經以科學儀器取得證據資料證明其行為違規。」，道
    路交通管理處罰條例第7 條之2 第1 項亦有明文。
二、原處分意旨略以：異議人即受處分人甲○○所有車牌號碼2B
    -8413 號自用小客車，於民國97年5 月22日下午5 時15分許
    ，行經臺北市○○路、錦西街交岔路口，於紅燈亮起，駛越
    停止線經線圈感應，偵測電腦判讀闖紅燈，啟動採證，經臺
    北市政府警察局大同分隊員警依採證照片逕行製單舉發「駕
    車行經有燈光號誌管制之交岔路口闖紅燈」，依道路交通管
    理處罰條例第53條第1 項規定，處罰鍰新臺幣（下同）2,70
    0 元（以車輛所有人為逕行舉發之受處分人）。
三、聲明異議意旨略以：受處分人駕駛車牌號碼2B-8413 號自用
    小客車（下稱系爭車輛）通過上開交岔路口時，僅後輪尚在
    停止線內，其餘超過3 分之2 車身皆已過停止線且繼續行駛
    ，可證系爭車輛於紅燈變換前即已超越停止線，係因靠近路
    口減速致未能於紅燈變換前完全駛離；當日因位於左前方之
    機車由系爭車輛右後方違規超車至車道前方，迫使受處分人
    再減速並向右前方閃避，致前輪雖於綠燈通過停止線，卻未
    能在紅燈變換前完全駛離，原處分認定之違規非屬事實，應
    予撤銷云云。
四、經查，證人即填製本件違規舉發通知單之員警吳銘浚證稱：
    上開路口停止線前設有感應線圈，若受處分人於綠燈、黃燈
    時通過感應線圈，不會啟動違規採證照相，但紅燈亮起後，
    壓過感應線圈就會啟動照相；本件第1 張採證照片顯示系爭
    車輛前輪於紅燈亮起2 秒後壓到感應線圈，若後輪通過時才
    變成紅燈，不會啟動拍照等語（本院卷第27至29頁），並有
    採證照片2 張附卷可稽（本院卷第32頁），堪認證人吳銘浚
    上揭證述屬實；依卷附採證照片顯示，受處分人於上開時地
    ，駕駛系爭車輛行駛於第2 車道，於紅燈亮起2 秒時前輪壓
    到感應線圈，攝得第1 張採證照片；嗣於紅燈亮起3 秒1 時
    ，後輪再次壓過感應線圈，遭攝得第2 張採證照片，斯時受
    處分人車速為時速14公里（本院卷第32頁），第1 張、第2
    張採證照片均顯示承德路之號誌為直行紅燈、左轉綠燈，錦
    西街則全面紅燈。受處分人雖以前詞置辯，惟查大同區○○
    路與錦西街路口之交通號誌，於下午4 時30分至7 時預設時
    制為「左轉保護3 時相」方式運作，第1 時相為承德路南北
    雙向直行及右轉，第2 時相為承德路南北雙向左轉保護（南
    轉西及北轉東），第3 時相為錦西街東西雙向通行，第1時
    相115 秒，第2 時相20秒，第3 時相65秒（以上第1 、2 時
    相均含黃燈3 秒及全紅清道時間2 秒，第3 時相含黃燈3 秒
    及全紅3 秒），有臺北市交通管制工程處未具日期北市交工
    控字第09734253600 號函1 紙在卷可參（本院卷第33頁），
    足見於承德路口號誌轉為直行紅燈前，尚有黃燈3 秒之緩衝
    時間，警示駕駛人燈號即將轉為紅燈，系爭車輛前輪壓過感
    應線圈既在「紅燈亮起2 秒」時，足見受處分人通過路口時
    ，號誌已轉為紅燈，受處分人不可能係於承德路號誌為綠燈
    時通過路口。受處分人雖辯稱：其通過承德路口停止線時，
    錦西街人行道尚為綠燈云云（本院卷第25頁），惟受處分人
    前輪通過承德路口停止線時，承德路之號誌為直行紅燈、左
    轉綠燈（第2 時相），此事實為受處分人不爭執，而依上開
    函示，該路口於第1 時相、第2 時相均含「全紅清道時間3
    秒」，表示受處分人通過承德路口前，應係轉為「第2 時相
    」前之「全紅清道時間3 秒」，錦西街人行道不可能為綠燈
    ，適足證明受處分人所辯不實，殊無足採。至受處分人稱其
    為閃避機車而減速，致前輪雖於綠燈通過停止線，卻未能在
    紅燈變換前完全駛離云云，惟系爭車輛前輪通過停止線時，
    紅燈已亮起2 秒，業如前述，足見受處分人並非於綠燈時通
    過停止線；且受處分人顯係因闖越紅燈，才會迫近前方2 部
    機車，徵諸卷附第1 張採證照片甚明（本院卷第32頁上方照
    片），尚難以受處分人所辯，解免其違規之責。
五、綜上所述，本件受處分人駕駛系爭汽車，於上開時、地，行
    經有燈光號誌管制之交岔路口闖紅燈之違規事實，堪以認定
    。原處分機關認受處分人有上開違規事實而予裁罰固非無見
    ，惟受處分人自承為上揭時地違規之汽車駕駛人，原處分機
    關未依道路交通管理處罰條例第63條第1 項第3 款記違規點
    數3 點，尚有未當。從而，本件異議雖無理由，惟原處分既
    經異議且有上述違法之處，自應予撤銷，另依道路交通管理
    處罰條例第53條、第63條第1 項第3 款及違反道路交通管理
    事件統一裁罰基準表之規定，裁罰如主文第2 項所示。
據上論斷，依道路交通案件處理辦法第20條前段，裁定如主文。
中    華    民    國    97    年    10    月    31    日
                    交通法庭法  官  陳美彤
以上正本證明與原本無異
如不服本裁定應於送達後5日內向本院提出抗告狀
                            書記官  賴麗容
中    華    民    國    97    年    10    月    31    日


司法院資訊處製作；財團法人民間司法改革基金會備份。
